臺灣臺南地方法院刑事判決
110年度訴字第1140號
公  訴  人  臺灣臺南地方檢察署檢察官
被      告  翁崇凱



選任辯護人  蒲純微律師
(法扶律師)          
上列被告因違反毒品危害防制條例等案件，經檢察官提起公訴（
109年度偵字第18907號），本院判決如下：
    主  文
乙○○販賣第二級毒品未遂，處有期徒刑貳年陸月。
未扣案之手機壹支沒收，於全部或一部不能沒收或不宜執行沒收
時，追徵其價額。
其餘被訴部分無罪。
    事  實
一、乙○○明知甲基安非他命屬毒品危害防制條例第2條第2項第2
    款所列之第二級毒品，不得販賣，竟基於販賣第二級毒品甲
    基安非他命（以下簡稱甲基安非他命）以營利之犯意，以其
    持用之手機使用通訊軟體FACE TIME 與丙○○聯絡後，於民國
    109年6月28日上午10時39分許，在臺南市永康區五王國小斜
    對面統一超商前，因丙○○欲向其購買甲基安非他命，乃先將
    約值新臺幣（下同）1500元之甲基安非他命交予丙○○試用。
    嗣因丙○○另案為警查獲而販賣第二級毒品未遂。
二、案經臺南市政府警察局永康分局移送臺灣臺南地方檢察署檢
    察官偵查起訴。
    理  由
壹、有罪部分
一、證據能力部分：
　㈠按被告以外之人於審判外之言詞或書面陳述，除法律有規定
　　者外，不得作為證據。刑事訴訟法第159條第1項定有明文。
　　本件被告及辯護人主張證人丙○○於警詢中之供述為傳聞證據
    ，無證據能力（本院卷第65頁），且亦無可認其有符合傳聞
    例外之情形，爰不引用作為本案之證據。
　　    另按被告以外之人於審判外之言詞或書面陳述，除法律
    有規定者外，不得作為證據。被告以外之人於偵查中向檢察
    官所為之陳述，除顯有不可信之情況者外，得為證據。刑事
    訴訟法第159條第1項、第159條之1第2項分別定有明文。經
    查，證人丙○○於偵查中具結後時之言詞陳述，係被告以外之
    人於審判外所為之言詞陳述，核其性質屬傳聞證據，依刑事
    訴訟法第159條第1項規定，本不具證據能力。惟其係向檢察
    官所為之陳述並已於偵查中具結，且無顯有不可信之情況，
    依前述刑事訴訟法第159條之1第2項規定，其所為之言詞陳
    述自亦有證據能力。
　㈡按被告之自白非出於強暴、脅迫、利誘、詐欺、疲勞訊問、
    違法羈押或其他不正之方法，且與事實相符者，得為證據。
    刑事訴訟法第156條第1項定有明文。查本件被告對於公訴檢
    察官提出被告於警詢時及偵查中之筆錄證據能力均不爭執，
    亦未抗辯其自白非出於任意性，復查無明顯事證足認檢察官
    及警察機關於製作該等筆錄時，有對被告施以法律所禁止之
    不正方法等情事，應認被告之供述均具有任意性，而具有證
    據能力。
　㈢卷附交易現場錄影拍照片2張（偵卷第221至223頁）、車牌辨
    識紀錄及照片2張（偵卷第225至227頁）係以機械（錄影）
    方式所留存之影像及紀錄，均非依憑人之記憶再加以轉述而
    得，是以上開各物證均非供述證據，殊無傳聞證據排除法則
    之適用，復無證據證明係公務員違背法定程序或經偽造、變
    造所取得，而上開物證又與本件事實具有相當之關聯性，應
    認均有證據能力。
二、上開犯罪事實業據被告於本院審理中供明在卷，並據證人丙
    ○○於本院結證在卷，且有卷附交易現場錄影拍照片2張（偵
    卷第221至223頁）、車牌辨識紀錄及照片2張（偵卷第225至
    227頁）可以佐證，自堪認為真實。
三、又被告雖主張當時是證人丙○○要向他購買毒品，他先拿毒品
    給證人丙○○試用，所以他應僅成立轉讓（禁藥）罪；另本件
    公訴意旨則認為被告所為應成立販賣第二級毒品既遂罪。惟
    查：
　㈠被告於本院審理時供稱「她當時是要跟我購買，可是我先拿
    東西給她試。」、「就在當下的7-11門口，那時候是我拿給
    她試用的。」（本院卷第213頁）「我那時候是說要賣她，
    但是她說不知道品質好不好，我是有要賣給她，可是那一次
    我並沒有賣，因為我讓她試用，試用完然後她再告訴我結果
    ，之後就沒有打電話來跟我講。」（本院卷第241頁）。足
    認被告顯係基於販賣第二級毒品之犯意而將上開甲基安非他
    命交予證人丙○○試用，並非基於無償轉讓禁藥（甲基安非他
    命）之犯意而交付上開甲基安非他命。被告交付上開甲基安
    非他命供證人試用之行為，應係其販賣第二級毒品行為歷程
    之一部分，雖依現存證據尚不足以認定其最後有完成交易行
    為（詳後述），然被告顯已著手實施販賣第二級毒品之行為
    而不遂，應成立販賣第二級毒品未遂罪，而非轉讓禁藥罪。
　㈡證人丙○○於偵查中雖供稱她有於109年6月底，在永康區的五
    王國小附近的7-11超商，向被告買了1錢（3.75公克）的安
    非他命，花了5000元（偵卷第52頁）；並稱該次交易之時間
    、地點即警卷第47頁照片（同偵卷第221頁、223頁）所示。
    惟其於本院審理時則供稱被告有於上開時、地拿（甲基）安
    非他命給她，「可是我不記得是要錢還是不要錢的。」、「
    （問：在這個地點妳們這次見面他是要交安非他命給妳免費
    試用嗎？答：）應該是，我只記得是安非他命，不記得是試
    用的還是不是試用的。」（本院卷第223頁）；並稱有向被
    告拿過一、二次不用錢的甲基安非他命（本院卷第233至234
    頁）。再者，被告於警詢、偵查及本院審理中均未曾供述有
    於上開時間、地點販賣甲基安非他命予證人丙○○而取得價金
    之事實。
　　    依被告與證人丙○○之供述可知：
　　1.本案除證人丙○○供述外，並無其他證據足資認定被告有
　　  於上開時間、地點販賣甲基安非他命予證人丙○○而取得價
      金之事實。至於卷附交易現場照片雖可證明被告與證人有
      於上開時、地見面之事實，惟尚不足以證明被告有於上開
      時、地販賣甲基安非他命予證人丙○○而取得價金之事實。
　　2.證人丙○○雖曾供述有於上開時間、地點向被告購買甲基
　　  安非他命之事實，惟其亦供稱「不記得是要錢還是不要錢
　　  的。」、「（問：在這個地點妳們這次見面他是要交安非
　　  他命給妳免費試用嗎？答：）應該是，我只記得是安非他
　　  命，不記得是試用的還是不是試用的。」，是本件並不能
　　  確定證人丙○○所述有於上開時間、地點向被告購買甲基
　　  安非他命並支付價金等情為真實。
　　3.被告於本院審理時亦供稱「她（按即證人丙○○）當時是
　　  要跟我購買，可是我先拿東西給她試。」、「就在當下的
　　  7-11門口，那時候是我拿給她試用的。」、「我那時候是
　　  說要賣她，但是她說不知道品質好不好，我是有要賣給她
　　  ，可是那一次我並沒有賣，因為我讓她試用，試用完然後
　　  她再告訴我結果，之後就沒有打電話來跟我講。」。
    從而，本院依上開現存之證據認定被告係基於販賣甲基安非
    他命以營利之犯意，於上開時間、地點，因丙○○欲向其購買
    甲基安非他命，乃先將甲基安非他命交予丙○○試用，然尚未
    完成交易行為。
四、查我國查緝毒品交易之執法甚嚴，對於販賣毒品罪科以重度
　　刑責。販賣甲基安非他命係違法行為，非可公然為之，亦無
    公定價格，且容易分裝、增減份量，而買賣之價格，可能隨
    時依交易雙方關係之深淺、購毒者之資力、需求量及對行情
    之認知、毒品來源是否充裕、查緝是否嚴謹、購毒者被查獲
    後供出購買對象之可能風險等情形，而異其標準，非可一概
    而論，從而販賣之利得，除被告就販賣之價量俱臻明確供述
    外，委難察得實情，然販賣之人從價差或量差中牟利之方式
    雖異，其意圖營利之販賣行為則無二致。毒品危害防制條例
    所處罰之「販賣」毒品罪，所著重者為在主觀上有藉以牟利
    之惡性，及對毒品之擴散具有較有償或無償轉讓行為更嚴重
    之危害性，行為人營利之意圖係從客觀之社會環境、情況及
    證人、物證等資料，依據證據法則綜合研判認定；衡諸毒品
    甲基安非他命量微價高，且為政府查緝之違禁物，販賣第二
    級毒品罪屬重罪，凡販賣毒品者，茍無利益可圖，應無甘冒
    被他人供出來源或遭檢警查緝法辦之危險而平價供應無何交
    情可言之他人施用之理，因此其販入之價格必較出售之價格
    低廉，或以同一價格販賣而減少毒品之份量，而有從中賺取
    買賣價差牟利之意圖及事實，應屬合理之認定。況本件被告
    尚將甲基安非他命交予購毒者試用，足認其顯有營利之意圖
    ，而非單純之轉讓毒品。
五、綜上所述，本件事證明確，被告上開販賣第二級毒品未遂犯
　　行，堪予認定，應依法論科。
六、論罪科刑
  ㈠被告行為後，毒品危害防制條例第4條第2項及第17條第2項規
    定已於108年12月17日修正，並於109年1月15日公布，自公
    布後6個月即同年7月15日施行。修正前同條例第4條第2項規
    定：「製造、運輸、販賣第二級毒品者，處無期徒刑或7年
    以上有期徒刑，得併科新臺幣1千萬元以下罰金」，修正後
    之法定刑提高為「處無期徒刑或10年以上有期徒刑，得併科
    新臺幣1千5百萬元以下罰金」；修正前同條例第17條第2項
    規定：「犯第4條至第8條之罪於偵查及審判中均自白者，減
    輕其刑」，修正後條文則為：「犯第4條至第8條之罪於偵查
    及歷次審判中均自白者，減輕其刑」，經比較新舊法之結果
    ，修正後之規定均未較有利於被告，爰依刑法第2條第1項前
    段規定，適用行為時即修正前毒品危害防制條例第4條第2項
    及第17條第2項等規定。
　㈡核被告所為，係犯修正前毒品危害防制條例第4條第6項、第
　　2項之販賣第二級毒品未遂罪。公訴意旨雖認本件被告應依
    修正前毒品危害防制條例第4條第2項之販賣第二級毒品既遂
    罪論處，惟本件被告所為尚未完成毒品交易行為，已如前三
    ㈡述。是本件被告應依修正前毒品危害防制條例第4條第6項
    、第2項之販賣第二級毒品未遂罪論處。因其罪名同為「販
    賣第二級毒品罪」，僅行為態樣有既遂與未遂之分，無庸再
    引刑事訴訟法第300條變更檢察官起訴之法條（最高法院72
    年度台上字第4800號刑事判決；司法院第二廳73年7月7日 (
    73) 廳刑一字第603號函參照）。被告販賣行為前後持有毒
    品之低度行為，為販賣之高度行為所吸收，不另論罪。
　㈢被告已著手於犯罪行為之實行而不遂者，為未遂犯，爰依刑
　　法第25條第2項規定減輕其刑。
　㈣被告所為販賣第二級毒品未遂犯行，業據被告於偵查及審判
    中均已自白犯罪事實，雖其主張應適用轉讓禁藥罪論處，然
    其就犯罪事實均已自白，爰依修正前毒品危害防制條例第17
    條第2項規定遞減輕其刑。
  ㈤爰審酌被告有多次前案紀錄，品行非佳；販賣第二級毒品，
    助長毒品氾濫之風，戕害施用者之身心健康；不思以正當途
    徑賺取報酬供應生活所需，竟販賣毒品牟利；販賣第二級毒
    品之次數為1次，惟尚未完成交易行為，及其於本院審理中
    供稱本來要販賣之數量為38公克（本院卷第245頁）；兼衡
    被告犯後態度及其於本院陳稱其教育程度為高中肄業，有2
    個未成年女兒，入監前從事環保工程業等智識程度、家庭生
    活狀況等一切情狀，量處如主文所示之刑。
四、沒收
　　    被告用以聯絡販賣甲基安非他命之未扣案手機1支，係
　　供販賣第二級毒品之工具，爰依毒品危害防制條例第19條第
　　1項規定宣告沒收，於全部或一部不能沒收或不宜沒收時，
　　依刑法第38條第4項規定追徵其價額。
貳、無罪部分　
一、公訴意旨略以被告乙○○基於販賣甲基安非他命以營利之犯意
    ，透過微信或FACE TIME通訊軟體作為聯絡工具，於109年5
    月間在臺南市永康區中華路上多那之咖啡店附近巷子，以50
    00元之代價販賣甲基安非他命予丙○○，丙○○當場交付5000元
    之價金。因認被告此部分所為涉犯修正前毒品危害防制條例
    第4條第2項之販賣第二級毒品罪嫌。
二、按犯罪事實應依證據認定之，無證據不得認定犯罪事實；又
    不能證明被告犯罪者，應諭知無罪之判決，刑事訴訟法第15
    4條第2項、第301條第1項分別定有明文。本件公訴人認被告
    涉有上開犯行，無非以被告及證人丙○○之供述為其論據。訊
    據被告堅決否認有上開犯行，並辯稱109年5月間他還不認識
    證人丙○○，他沒有在上開時間、地點販賣甲基安非他命予丙
    ○○等語。
三、經查：
　㈠本件除證人丙○○之供述外，並無其他證據足資佐證被告有於1
    09年5月間在臺南市永康區中華路上多那之咖啡店附近巷子
    ，以5000元之代價販賣甲基安非他命予丙○○之事實。況且，
    關於該販賣之時間，證人丙○○曾供稱「是在108年年底買的
    ，交易地點在永康區中華路上的多拿之咖啡店」（偵卷第52
    頁）；後稱「第一次向乙○○買安非他命的時間是今年5月沒
    有錯，我剛剛講的108年年底是我第一次施用安非他命的時
    間。」（偵卷第52頁），而有前後不一之瑕疵。
　㈡被告於警詢中供稱其並未販賣甲基安非他命予證人丙○○；於
    偵查中雖供稱其與證人丙○○有2次交易，「第一次是在109年
    7月初某個晚上，在多那之那邊那條中華路上的公益彩券，
    以2萬元價格，交易5錢的安非他命給她。第2次是109年7月1
    0幾號晚上在永康區復國路的小北百貨，以1萬2000元價格，
    交易3錢的安非他命給她。」（偵卷第90頁）。然而，其販
    賣時間、地點、數量、價格均與證人丙○○所述不符，尚不足
    以佐證證人丙○○所述與事實相符。 
　㈢此外，並無其他積極證據足資認定被告有上開販賣第二級毒
    品犯行。　　
四、綜上所述，本件依現存之證據逕行認定被告有前開販賣第二
    級毒品之事實，顯未逾合理可疑之程度。從而，本件被告前
    開犯行即屬不能證明，依法應為無罪之諭知。
參、據上論斷，應依刑事訴訟法第299條第1項前段、第301條第1
    項，修正前毒品危害防制條例第4條第6項、第2項、第17條
    第2項、毒品危害防制條例第19條第1項，刑法第2條第1項前
    段、第11條、第25條、第38條第4項，判決如主文。
本案經檢察官吳毓靈提起公訴；檢察官甲○○到庭執行職務。
中　　華　　民　　國　　111 　年　　9 　　月　　7 　　日
                  刑事第一庭  審判長法　官   梁淑美
                                    法　官   陳品謙
                                    法　官   鄭文祺
以上正本證明與原本無異。
如不服本判決應於收受本判決後20日內向本院提出上訴書狀，並
應敘述具體理由。其未敘述上訴理由者，應於上訴期間屆滿後20
日內向本院補提理由書狀（均須按他造當事人之人數附繕本）「
切勿逕送上級法院」。 
 　　　　　　　　　　　　　　　　　 書記官　吳昕韋　　　
中　　華　　民　　國　　111 　年　　9 　　月　　13　　日
附錄所犯法條：
修正前毒品危害防制條例第4條
製造、運輸、販賣第一級毒品者，處死刑或無期徒刑；處無期徒
刑者，得併科新臺幣二千萬元以下罰金。
製造、運輸、販賣第二級毒品者，處無期徒刑或七年以上有期徒
刑，得併科新臺幣一千萬元以下罰金。
製造、運輸、販賣第三級毒品者，處七年以上有期徒刑，得併科
新臺幣七百萬元以下罰金。
製造、運輸、販賣第四級毒品者，處五年以上十二年以下有期徒
刑，得併科新臺幣三百萬元以下罰金。
製造、運輸、販賣專供製造或施用毒品之器具者，處一年以上七
年以下有期徒刑，得併科新臺幣一百萬元以下罰金。
前五項之未遂犯罰之。